【裁判字號】    98,聲再,308
【裁判日期】    980930
【裁判案由】    妨害家庭
【裁判全文】
臺灣高等法院刑事裁定                 98年度聲再字第308號
再審聲請人
即受判決人  甲○○
上列聲請人因妨害家庭案件，對於本院98度上易字第1046號，中
華民國98年7 月16日第二審確定判決（臺灣板橋地方法院96年度
易字第3203號），聲請再審，本院裁定如下：
    主  文
再審之聲請駁回。
    理  由
一、按刑事訴訟法第421 條規定，不得上訴於第三審法院之案件
    ，除同法第420 條第1 項各款規定之情形外，其經第二審確
    定之有罪判決，如就足生影響於判決之重要證據漏未審酌者
    ，亦得為受判決人之利益，聲請再審。而所謂「足生影響於
    判決」，係指就該證據之形式觀察，毋須經調查程序，已顯
    然可認足以動搖原確定之判決而言；又該條所謂「漏未審酌
    」，係指第二審法院判決前已發現而提出之證據，未予審酌
    者，如第二審法院依調查之結果，本於論理法則、經驗法則
    取捨證據認定事實，而就被捨棄之證據，已於理由內敘明其
    捨棄之理由者，即非屬之；又所謂「重要證據」，必須該證
    據已足認定受判決人應受無罪、或免訴、或輕於原審所認定
    之罪名方可，如不足以推翻原審所認定罪刑之證據，即非足
    生影響於原判決之重要證據。次按證據之取捨，法院有自由
    判斷之職權，倘被害人、證人、或被告之陳述有部分前後不
    一致，或相互間有所歧異時，究竟何者為可採，何者為不足
    採，法院原得本其自由心證予以斟酌取捨。原審採用不利於
    被告之供述為判決之基礎，而捨棄不採彼等所為有利於被告
    之供述，若無違經驗法則或論理法則，雖原判決未敘明捨棄
    不採彼等所為有利於被告供述之理由，亦顯然於判決之結果
    無影響，自不容任意指為違法（最高法院78年台上字第104
    號判決亦同此意旨）。
二、本件聲請意旨略以：
（一）按不得上訴於第三審法院之案件，除同法第420 條第1 項
      各款規定之情形外，其經第二審確定之有罪判決，如就足
      生影響於判決之重要證據漏未審酌者，亦得為受判決人利
      益聲請再審，為刑事訴訟法第421 條定有明文，依第421
      條規定因重要證據漏未審酌而聲請再審者，應於送達判決
      後20日內為之，復為同法第424 條所明文，本件確定原判
      決聲請人於98年7 月29日收受，聲請人於法定期間內提起
      再審聲請，合先敘明。
（二）次按刑法第239 條後段之相姦罪，須行為人明知其相姦之
      人係有配偶者，此為主觀構成要件亦為該條所明定，查本
      件聲請人自偵查至第二審法院審理時均堅詞否認於相姦行
      為時知悉證人乙○○與告訴人丁○○之婚姻關條仍屬存續
      ，乙○○與聲請人交往時，均向聲請人謊稱伊已離婚，至
      渠等於95年6 月14日辦妥離婚登記後，始有性行為之實情
      ，業據聲請人陳明在卷。而乙○○與聲請人交往期間，向
      聲請人謊稱伊已離婚之事實，業據證人丙○○於第一審法
      院審理時證稱：「（是否認識乙○○？）我是不認識她，
      因為之前我想舉辦歌唱比賽，我有請他幫我策劃節目性質
      ，甲○○就帶這位乙○○小姐，我現在還是在蘆竹鄉○○
      路○ 段339 號地址開設卡拉OK，甲○○帶乙○○到我們那
      裡大概有3 次。」；「（甲○○帶乙○○去你們店裡3 次
      ，他怎麼介紹乙○○？）因為我們有開過神壇，乙○○小
      姐也曾經問我們說她跟她老公離婚，是不是叫我們幫她看
      一下，她也拿她的生辰八字給我們，請我們幫她看一下，
      她跟甲○○先生結婚好還是壞，她至我們店裡去也是看起
      來像情侶的樣子，不知道後來會弄出這些事情，我們問她
      要跟甲○○先生結婚，之前的婚姻問題是不是已經解除，
      她說已經解決。」等語（詳見第一審審理卷第56頁、第57
      頁審判筆錄），而證人乙○○於第一審審理時法官詢問是
      否有跟甲○○一起到蘆竹鄉○○路的卡拉OK店等語？其答
      稱：有跟他去過。「（跟他去過幾次？）可能有3次」；
      「（問：是93年的事情嗎？）...大概是94年11、12月去
      。」（見第一審審理卷第62頁審判筆錄），且由同上卷筆
      錄第64頁觀之，乙○○亦證稱：「（那為什麼要去3次？
       )我又不認識路，怎麼知道他開去那裡，而且店老闆還說
      他前世是我哥哥，比我嫂嫂還要疼我，還有我老公會打人
      」等語，由上開證人丙○○及乙○○之證述內容，足以證
      明乙○○曾跟聲請人到蘆竹鄉○○路之卡拉OK店3 次，而
      乙○○與證人丙○○並非熟識，又因是聲請人載乙○○到
      該處，故於乙○○向丙○○夫妻詢問其跟老公離婚，以及
      跟聲請人結婚好不好等問題時，聲請人當然在場，且證人
      丙○○問乙○○跟告訴人丁○○的婚姻是否解決，乙○○
      表示已解決等情，在在均足以證明乙○○與聲請人交往並
      論及婚嫁時，實際上還沒有跟告訴人離婚之情形，並未告
      知聲請人且向聲請人及丙○○謊稱其已離婚，而該時期，
      據證人乙○○所陳為94年11、12月間，乃原確定判決卻漠
      視此明確有利聲請人之證據資料，此亦為原判決第4 頁第
      12列所明揭。原判決遽認丙○○前揭證詞係乙○○告知丙○○及戊○○之語，與聲請人是否知悉乙○○有無婚姻關
      條無涉，況證人丙○○於該次審理時亦證稱：關於聲請人
      與乙○○到伊卡拉OK之時間，現在已記不起來等語。無從
      證明乙○○於95年6 月14日前與告訴人離婚前已向證人丙○○、聲請人偽稱其已離婚，是證人丙○○此部分證詞尚
      不足為聲請人有利之認定，然已對上開丙○○及乙○○有
      利聲請人之證詞內容，漏未審酌，如予以審酌，即足以影
      響聲請人於主觀上不知乙○○與告訴人婚姻關條仍存在之
      事實。
（三）至原確定判決理由貳、一、（三）中記載認定，聲請人雖
      否認知悉乙○○於前揭時間有婚姻關係云云，然聲請人於
      97年7 月16日偵查中已坦承知悉乙○○當時已婚等語（見
      偵字第6651號卷第10頁），且於第二審法院審理時亦自承
      伊是95年2 月間知悉乙○○已婚等語（見第二審法院審理
      卷第40頁反面），足徵聲請人並非於乙○○於95年6 月14
      日離婚後，始知悉乙○○前有婚姻關係云云。惟此乃斷章
      取義，而為不利聲請人之認定，聲請人於96年1 月7 日偵
      查中，先就乙○○誣告聲請人性侵周，為答辯而提出系爭
      互動光碟，但該光碟只可見兩人關係親蜜，並未發生關係
      ，發生關係是在黎女離婚後，至檢察官問及是否知道乙○○當時已婚？聲請人係回答：後來才知道，但檢察官用很
      兇之語氣問到底知不知道後，聲請人答稱那是後來95年2
      月下旬才知道，檢察官就說，那就是知道了，故筆錄只簡
      要記載「我知道」等語。此事實經過均有偵查錄音光碟可
      稽，至聲請人於第二審法院所提答辯狀中所陳，係黎女與
      聲請人於95年2 月從韓國回來後，聲請人與黎女再次前往
      丙○○的餐廳（也是最後一次），當時證人戊○○突然感
      應乙○○尚未離婚，並未告知聲請人，故聲請人與段、周
      等3 人一起追問黎女，黎女才坦承已在協議中尚未登記離
      婚等情，乃原判決卻依聲請人於乙○○誣告性侵所提答辯
      之光碟，係聲請人在94年11、12月間，及95年2 月17日至
      同年月20日分別前往南庄及韓國濟洲島旅遊時期所拍攝，
      偏頗認定聲請人即已知悉黎女與告訴人有婚姻關係，顯然
      偏頗故意為不利之認定。另由原判決第3 頁末段記載，聲
      請人於前開時間與乙○○同遊苗栗縣南庄時，共宿2 、3
      天之情，雖據證人乙○○於第一審審理時證述在卷（見第
      一審卷第126 頁），且為聲請人所坦承（見第一審卷第12
      6 頁）云云。然聲請人並沒有陳稱有同遊共宿2 、3 天之
      情形，有上開審判筆錄可稽，何來聲請人坦承共宿2 、3
      天之語？在在足以證明原判決故為曲解被告之陳述內容。
（四）又證人乙○○於本案第一審審理時，即已明確證述其與聲
      請人第一次至蘆竹鄉○○路○丙○○及戊○○所開之卡拉
      OK店，是於94年11、12月間之事情，此由上述證人乙○○
      所證述「（跟他去過幾次？）可能只有三次。」（第62頁
      審判筆錄），此足以證明聲請人與黎女第1 次至段、周之
      卡拉OK店是94年11、12月間，然何以原判決仍記載是93年
      11、12月間帶黎女去該店，乃故為曲解被告與黎女交往之
      時期，此益證明聲請人所陳，證人黎女證述有誤，故意提
      早交往之時點一年，藉以交往時間愈早愈久，以隱瞞其向
      聲請人偽稱已離婚之實情，而遂其誣告取財行仙人跳之技
      倆。
（五）至原判決第2 頁理由貳、一所載聲請人先辯稱：伊在乙○○離婚之前，並未與乙○○發生性行為云云。嗣辯稱：係
      乙○○欺騙伊已經離婚，乙○○還答應說要跟伊結婚，所
      以才與她發生性行為與拍攝親蜜光碟云云（同第一審判決
      第2 頁）。惟查，第一審96年11月26日準備程序筆錄，筆
      錄第3 頁只有法官詢問聲請人（你剛提到你跟乙○○是離
      婚婚後才發生性行為？），聲請人答稱「是」，法官再問
      （離婚是乙○○告訴你的？），聲請人答「對」。然法官
      卻再問（在乙○○離婚之前，除了性關係之外，有沒有其
      他的交往？），聲請人答「沒有」。聲請人已經明確回答
      在乙○○離婚之前沒有發生性關係，法官一再偏頗，先入
      為主認定聲請人確與乙○○發生性關係。且同次筆錄第7
      頁不爭執之事項四，該照片、光碟及通聯是聲請人就乙○○誣告案件所提出證物，在乙○○97偵續一字第34號起訴
      表證物清單，編號2 已有證人黃萬旺證實乙○○誣告94年
      6 月19日當日聲請人甲○○性侵等情純屬虛構，而且乙○○亦因此虛構情節而被地院諭知有罪之判決，準比以觀，
      本案第一審及原判決，均胡亂拼湊乙○○誣告聲請人性侵
      情節，且為聲請人不利且未符真實之認定。綜上所陳，原
      確定判決既有上述再審之事由，懇請鈞院准予再審之裁定
      云云。
三、經查：
（一）聲請人雖以前述聲請意旨（二）所載證人丙○○、乙○○
      等於原審審理時之證詞，及聲請人歷審之答辯否認其與乙○○相姦時知悉乙○○與告訴人丁○○之婚姻關係仍屬存
      在云云，資為本件聲請再審之理由。惟證據之取捨，法院
      原得本其自由心證予以斟酌取捨，原確定判決採用證人戊○○、丙○○、乙○○等證詞中不利於聲請人之證述為判
      決之基礎，而捨棄不採前開丙○○、乙○○等人所為有利
      於上訴人等之證述，經核並無違經驗法則或論理法則，縱
      原確定判決未敘明捨棄不採丙○○、乙○○等人其開所為
      有利於被告證述之理由，亦顯然於判決之結果無影響，自
      不容任意指為違法，亦非對於重要證據漏未審酌。
（二）另聲請意旨所指聲請人於偵查中坦承知悉乙○○已婚等情
      ，實為聲請人於偵查中遭檢察官以兇惡之語氣脅迫下所為
      ，原判決就此部分實屬斷章取義云云；又原判決所載聲請
      人與乙○○同遊苗栗縣、南庄時，共宿2、3天之情，為聲
      請人所坦承等語，並非真實云云；證人乙○○於原審審理
      時所證述聲請人與黎女第1 次至段、周之卡拉OK店是94年
      11、12月間，原判決仍記載是93年11、12月間帶黎女去該
      店，乃故為曲解被告與黎女交往之時期云云。而所謂「足
      生影響於判決」，係指就該證據之形式觀察，毋須經調查
      程序，已顯然可認足以動搖原確定之判決而言，然聲請人
      徒憑空言指摘聲請人於偵查中所為供詞之證據能力及原判
      決所引卷內資料有所違誤等語，若非另起調查程序，自難
      認有何足以動搖原確定之判決之情狀，核與前揭所述依證
      據之形式觀察判定是否「足生影響於原確定判決」之意旨
      有違。
（三）至聲請意旨另以第一審法院法官於審理本案時時一再偏頗
      ，先入為主認定聲請人確與乙○○發生性關係，而依第一
      審法院審理時所不爭執之事項中，該照片、光碟及通聯是
      聲請人就乙○○另案誣告案件所提出證物，在乙○○97偵
      續一字第34號起訴表證物清單，編號2 已有證人黃萬旺證
      實乙○○誣告94年6 月19日當日聲請人甲○○性侵等情純
      屬虛構，且乙○○亦因此虛構情節而被法院諭知有罪之判
      決，準比以觀，本案第一審及原判決，均胡亂拼湊乙○○
      誣告聲請人性侵情節，且為聲請人不利且未符真實之認定
      云云。惟原審法院已依調查之結果，基於論理法則及經驗
      法則，取捨證據認定前開事實，並於理由內敘明其取捨之
      理由，自無就足生影響於判決之重要事實、證據漏未審酌
      之情事可言。況另案事實存否與本案之判斷非必然有所關
      聯，聲請人僅係對法院證據取捨持相異之評價，是其執前
      詞聲請再審，亦非有據。
四、綜上所述，本件聲請人所舉聲請再審理由，核均與上揭規定
    不符，難認有再審理由，應予駁回。
五、據上論斷，應依刑事訴訟法第412 條，裁定如主文。
中    華    民    國    98    年    9     月    30    日
                  刑事第十四庭  審判長法  官   陳志洋
                                      法  官   梁耀鑌
                                      法  官   謝靜恒
以上正本證明與原本無異。
不得抗告。
                                      書記官   陳珮茹
中    華    民    國    98    年    9     月    30    日


司法院資訊處製作；財團法人民間司法改革基金會備份。
